臺灣桃園地方法院民事裁定
111年度消債職聲免字第7號
聲  請  人  
即  債務人  雷艷台  
代  理  人  林曜辰律師(法扶律師)
上列聲請人因消費者債務清理條例免責事件，本院裁定如下：
    主  文
債務人雷艷台應予免責。 
    理  由
一、按法院為終止或終結清算程序之裁定確定後，除別有規定外
    ，應以裁定免除債務人之債務，消費者債務清理條例（下稱
    消債條例）第132條定有明文。依其立法理由可知，消費者
    依清算程序清理債務，於程序終止或終結後，為使其在經濟
    上得以復甦，以保障其生存權，除本條例另有不予免責之規
    定外，例如第133條、第134條等，就債務人未清償之債務採
    免責主義。次按法院裁定開始清算程序後，債務人有薪資、
    執行業務所得或其他固定收入，扣除自己及依法應受其扶養
    者所必要生活費用之數額後仍有餘額，而普通債權人之分配
    總額低於債務人聲請清算前二年間，可處分所得扣除自己及
    依法應受其扶養者所必要生活費用之數額者，法院應為不免
    責之裁定，但債務人證明經普通債權人全體同意者，不在此
    限。債務人有下列各款情形之一者，法院應為不免責之裁定
    。但債務人證明經普通債權人全體同意者，不在此限：㈠於
    七年內曾依破產法或本條例規定受免責。㈡故意隱匿、毀損
    應屬清算財團之財產，或為其他不利於債權人之處分，致債
    權人受有損害。㈢捏造債務或承認不真實之債務。㈣聲請清算
    前二年內，因消費奢侈商品或服務、賭博或其他投機行為，
    所負債務之總額逾聲請清算時無擔保及無優先權債務之半數
    ，而生開始清算之原因。㈤於清算聲請前一年內，已有清算
    之原因，而隱瞞其事實，使他人與之為交易致生損害。㈥明
    知已有清算原因之事實，非基於本人之義務，而以特別利於
    債權人中之一人或數人為目的，提供擔保或消滅債務。㈦隱
    匿、毀棄、偽造或變造帳簿或其他會計文件之全部或一部，
    致其財產之狀況不真確。㈧故意於財產及收入狀況說明書為
    不實之記載，或有其他故意違反本條例所定義務之行為，致
    債權人受有損害，或重大延滯程序，消債條例第133條、第1
    34條分別定有明文。是法院為終止或終結清算程序之裁定確
    定後，除查明債務人有消債條例第133條或第134條各款所定
    之情形者，法院應為不免責之裁定外，法院即應以裁定免除
    債務人之債務。　　
二、本件債務人前於民國108年9月17日向本院聲請調解不成立後
    ，聲請更生經本院109年度消債更字第91號裁定開始更生程
    序，惟因債務人遭原任職公司解職，而失業無工作，至無法
    提出更生方案，經本院110年度消債清字第6號裁定自110年3
    月19日開始清算程序後，復經本院以110年度司執消債清字
    第16號裁定終止清算程序，並於110年11月15日確定在案等
    情，業經本院依職權調閱上開卷宗確認無訛。依前揭規定及
    說明，本院自應審酌債務人是否有消債條例第133條、第134
    條所定應為不免責裁定之情形。　　
三、債務人是否有消債條例第133條所定應為不免責之事由：
　　債務人自109年7月21日起遭原公司解職後失業，僅每月領有
    原住民租屋補助4,000元、每年三節慰問金6,000元（平均每
    月500元）、大溪區公所年終補助每年1,200元（平均每月10
    0元）維生，每月收入約4,600元等情，有債務人提出之郵局
    存摺明細、財產及收入狀況說明書、桃園市政府住宅發展處
    函、桃園市政府社會局函等資料在卷可稽（司職消債清卷60
    頁、63至70頁、75至80頁、124至127頁）；另依債務人勞保
    網路資料查詢結果顯示其於110年6月29日起任職全勤事業有
    限公司，投保薪資為11,100元（司職消債清卷111頁），本
    院審酌上情認債務人開始清算後月收入應以15,700元列計。
    又本院109年度消債更字第91號裁定審認債務人每月必要支
    出為34,621元。是債務人經本院裁定開始清算程序後，其每
    月收入扣除生活必要支出後已無餘額，自無消債條例第133
    條所定之不免責事由存在甚明。
四、債務人是否有消債條例第134條所定應為不免責之事由：
　　依消債條例關於清算程序係以免責主義為原則，不免責為例
    外之立法意旨，倘債權人主張債務人有消債條例第134條各
    款所定不免責事由，應由債權人就債務人有合於上開各款要
    件之事實，舉證以實其說。而經本院函詢全體普通債權人，
    就債務人是否應予免責一節表示意見，債權人雖均表示不應
    免責，惟亦未能提出債務人具有消債條例第134條各款所定
    不免責事由之相關證據。此外，本院亦查無債務人有何消債
    條例第134條所列各款事由存在之事實，自無從依此規定為
    債務人應不免責之認定。　　
五、綜上所述，本件債務人經本院為終結清算程序之裁定確定後
    ，並無消債條例第133條或第134條各款所定之不免責之事由
    存在之事實，既經認定如前，揆諸首揭消債條例第132條之
    規定，本院自應以裁定免除債務人之債務，爰裁定如主文。
中　　華　　民　　國　　111 　年　　4  　月　　13　　日
                  民事第二庭    法　官　林其玄
以上正本係照原本作成
如對本裁定抗告，須於裁定送達後10日內向本院提出抗告狀，並
應繳納抗告費新台幣1,000元。
中　　華　　民　　國　　111 　年　　4 　　月　　13　　日
                                書記官　謝宛橙